最高法院刑事判決　　　　　　一○○年度台上字第一四五二號
上　訴　人　台灣高等法院台南分院檢察署檢察官　
被　　　告　吳丰霖
上列上訴人因被告違反槍砲彈藥刀械管制條例案件，不服台灣高
等法院台南分院中華民國九十八年十月三十日第二審判決（九十
八年度上訴字第四六六號，起訴案號：台灣台南地方法院檢察署
九十六年度營偵字第一三三五號），提起上訴，本院判決如下：
    主  文
原判決關於持有子彈部分撤銷，發回台灣高等法院台南分院。
    理  由
本件原判決以公訴意旨略以：被告吳丰霖明知扣案之子彈一顆具
有殺傷力，竟仍自不詳時、地起，將該顆子彈置於自己實力支配
下而持有之，因認被告涉犯槍砲彈藥刀械管制條例第十二條第四
項持有子彈罪嫌。經審理結果，認為被告犯罪不能證明，因而維
持第一審諭知被告無罪之判決（另加重竊盜部分，撤銷第一審判
決，改判有期徒刑十月定讞），駁回檢察官之第二審上訴；固非
無見。
惟查：（一）、無罪之判決，依刑事訴訟法第三百零八條之規定
，應記載其理由。故對於被告被訴之犯罪事實及卷內對其不利之
證據資料，如何不足以證明被告犯罪或其行為不罰，均應詳述其
理由，否則即有判決不載理由之違背法令。本件被告被查獲時，
經搜索其駕駛之車號六四五九－NY號自小客車，扣得子彈一顆（
型號六○Ａ），業經於台南縣警察局新營分局民治路派出所（下
稱新營分局民治路派出所）填製之扣押物品目錄表上記載明確，
並由被告在「所有人＼持有人＼保管人」欄內親自簽名與按指印
，承認子彈為其所有與持有」（見警卷第二四頁），被告於原審
陳稱：對於卷附其所立自願搜索同意書、上開分局製作之扣押筆
錄、扣押物品目錄表及扣押子彈內政部警政署刑事警察局鑑定書
之證據能力均不爭執（見原審卷第一○七頁）；又被告如全程陪
同警方搜索其所駕駛之車號六四五九－NY號自小客車，則警方應
無栽贓之可能。而上開分局搜索被告所駕駛之前揭小客車後行李
箱，「被告全程都有在場」（見第一審卷第一七六、一八二頁）
，凡此均係對被告不利之證據，原判決未詳予說明其不足採之理
由，自有判決理由不備之違法。（二）、審理事實之法院，對於
案內一切證據，除認為不必要者外，均應詳為調查，然後基於調
查所得之心證，以為判斷事實之基礎，如有應行調查之證據未經
依法調查，或證據雖已調查而其內容尚未明瞭者，即與未經調查
無異，如遽行判決，即屬刑事訴訟法第三百七十九條第十款所稱
之判決當然違背法令。本件證人徐啟炫（即執行搜索之警員）於
偵查中證稱：「發現有一顆子彈在（被告所駕自小客車）行李箱
之黑色小包包裡」，「我是拿被告鑰匙打開車門，再打開行李箱
」等語。卻於第一審供稱：「子彈也是在裝槍的袋子裡面」、「
車門沒有鎖，所以沒有拿汽車鑰匙」，前後供述明顯不一，足見
原審認定被告有無持有本件子彈之事實及應適用法律基礎之證據
，仍然不明。而徐啟炫復證稱：「有三個人搜索被告車子，其中
一個是副所長，另外一位已經記不得了」（見第一審卷第一七六
頁）；又證人即警員王旭榮證稱：「被告車子是同事開回去的，
何人開的我不清楚」（見原審卷第一三○頁），因此，被告所駕
停於竊盜現場之自小客車，於其被逮捕後，究竟由何警員開回派
出所？開回派出所後，有無上鎖？此與案情有重要關係之事項，
又非不能向新營分局民治路派出所查明（按參與搜索被告自小客
車之該派出所副所長與另一名警員，分別為吳學泰、洪英哲，詳
警卷第二三頁搜索扣押筆錄執行人欄）並予傳訊，俾釐清案情。
詎原審未查，逕認該車開回派出所後未上鎖，苟有不利益之情事
發生，其不利益不能歸責於被告云云，自有應於審判期日調查之
證據未予調查之違法。（三）、不論有罪或無罪之判決，其所記
載之理由，前後必須互相適合，且對同一證據資料所為價值之判
斷，先後亦須相一致，否則即屬判決理由矛盾之違法，自足構成
撤銷之原因。經審視警卷第三一至三二頁所黏貼之照片，銅殼子
彈一顆，係顯現於照片上以紅圈標示之處，與槍袋及不具殺傷力
之長短槍等扣押物品，確實「同時出現」在照片中。另警卷第三
一頁兩張照片也同時出現被告及車號六四五九－NY自小客車、銅
殼子彈一顆、長槍袋等物。而警卷第三三頁上方照片，在表示子
彈是在黑色小包包內查獲之特寫鏡頭。原判決竟認定：「上開子
彈自始至終，均未與被告及車號第六四五九－NY自小客車、子彈
、長槍袋等物，出現於同一相片畫面中」，「員警既同時發現上
開子彈與長槍放在一起，其為何不將子彈及長槍並列拍照存證？
」、「何以會出現如上開相片所示，上開子彈自始至終均未與上
開長槍袋併放之情？」等語（見原判決第一二頁(五)所載），其論
述顯與存於案內之證據資料不符，亦有證據上理由矛盾之違法。
以上或係上訴意旨所指摘，或為本院得依職權調查之事項，應認
原判決關於此部分有撤銷發回更審之原因。
據上論結，應依刑事訴訟法第三百九十七條、第四百零一條，判
決如主文。
中    華    民    國  一○○  年    三    月  二十四  日
                      最高法院刑事第八庭
                          審判長法官  花  滿  堂  
                                法官  黃  正  興  
                                法官  洪  昌  宏  
                                法官  徐  昌  錦  
                                法官  王  聰  明  
本件正本證明與原本無異
                                      書  記  官  
中    華    民    國  一○○  年    三    月  二十八  日
                                                    m